臺灣高等法院臺中分院刑事裁定　　　　 100年度交抗字第10號
抗　告　人
即受處分人　張世昌
上列抗告人因違反道路交通管理處罰條例之聲明異議案件，不服
臺灣臺中地方法院中華民國99年12月14日所為裁定（99年度交聲
字第4516、4517、4518號），提起抗告，本院裁定如下：
    主  文
原裁定及原處分關於交通部公路總局臺中區監理所中監違字第裁
六０－Ｚ00000000號、第裁六０－Ｚ00000000
號裁決書部分，均撤銷。
張世昌關於交通部公路總局臺中區監理所中監違字第裁六０－Ｚ
00000000號裁決書被舉發駕駛人行車速度超過規定之最
高時速六十公里以上部分，不罰。
張世昌關於交通部公路總局臺中區監理所中監違字第裁六０－Ｚ
00000000號裁決書汽車行駛於高速公路，行車速度超過
規定之最高速度四十公里以上未滿六十公里，處罰鍰新臺幣伍仟
元，並記違規點數壹點。
    理  由
一、原裁定關於中監違字第裁60-Z00000000號及第裁60-Z000000
    00號裁決書處分之部分略以：受處分人張世昌所有之車號20
    75-VS號自用小客車，於民國（下同）99年9月5日9時9分許
    ，在國道3號公路162.1公里北向處，因經科學儀器測定行速
    170公里，限速110公里，超速60公里之違規，為國道公路警
    察局第七警察隊大甲分隊依道路交通管理處罰條例第43條第
    1項第2款及第4項規定逕行舉發等情，有內政部警政署國道
    公路警察局公警局交字第Z00000000、Z00000000號舉發違反
    道路交通管理事件通知單影本各1份、採證照片1幀、交通部
    公路總局臺中區監理所中監違字第裁60-Z00000000號及第裁
    60-Z00000000號違反道路交通管理事件裁決書影本各1 紙在
    卷可稽。受處分人於聲明異議狀中對其有上述行車超速行為
    亦並不爭執，惟以科學儀器有標準誤差範圍值，行車若測定
    行速為170公里，其為169公里也不無可能云云置辯。惟按內
    政部警政署國道公路警察局第七警察隊99年10月27日公警七
    交字第0990771596號函說明，本隊執行測照人員以科學儀器
    雷射槍測速照相機採證所得照片顯示，受處分人所駕駛之車
    號2075-VS號於99年9月5日9時9分46秒，以時速170公里之高
    速行駛經過違規地點，原舉發單位並檢附採證照片1張及雷
    射槍測速器之器號UX017920經濟部標準檢驗局檢定合格證書
    1張。經審酌本件執勤員警舉發違規所使用之雷射測速儀係
    於98年12月2日業經經濟部標準檢驗局國家標準檢驗合格，
    有效期限至99年12月31日，有經濟部標準檢驗局雷射測速儀
    檢定合格證書影本1份附卷足參。受處分人於上開時地為警
    測得超速行駛時，該測速儀器尚在檢定合格有效期限內，故
    該雷射測速儀之準確性及正確性當值信賴，該測速儀所顯示
    受處分人所有之上開車輛行速170公里，限速110公里，超速
    60公里之違規事實，堪以認定。受處分人以前開科學儀器有
    標準誤差範圍值等語置辯，即非可採。本件行車超速60公里
    之違規事實，既已明確，原處分機關援引上開規定裁處異議
    人罰鍰8,000元、並記違規點數3點、施以道安講習及吊扣汽
    車牌照3個月之處分，核無不當，因而駁回受處分人此部分
    之聲明異議云云。
二、抗告人即受處分人（下稱受處分人）張世昌抗告意旨略以：
    檢驗科學儀器時，只要檢測結果在標準誤差值範圍內即為合
    格，而雷達測速儀亦屬科學儀器之一種，科學儀器既有一定
    誤差值，則本件之實際時速，自應為利於受處分人之認定；
    又本件未設置明顯之「前有測速取締」之標示牌即予取締，
    則警方之採證顯有嚴重違法與瑕疵，本件之舉發既非適法，
    爰依法提起抗告云云。
三、按汽車行駛於高速公路，不遵使用限制、禁止、行車管制及
    管理事項之管制規則而有行車速度超過規定之最高速限之行
    為者，處汽車駕駛人新臺幣3,000元以上6,000元以下罰鍰；
    汽車駕駛人違反本條例第33條第1項者，除依原條款處罰鍰
    外，並予記違規點數1點，道路交通管理處罰條例第33條第1
    項第1款及第63條第1項第1款、道路交通管理事件統一裁罰
    基準表分別定有明文。又違反道路交通管理事件統一裁罰基
    準表關於第33條第1項第1款規定，小型車行駛高、快速公路
    行車速度超過規定之最高速限未滿20公里，期限內繳納或到
    案聽候裁決者，處新臺幣3,000元；超過規定之最高速限20
    公里以上未滿40公里，處新臺幣3,500元；超過規定之最高
    速限40公里以上未滿60公里，處新臺幣5,000元。
四、經查：
(一)、受處分人張世昌所有之車牌號碼2075-VS號自用小客車，於
    99年9月5日9時9分許，在國道3號公路162.1公里北向處，經
    科學儀器測定行速170公里，限速110公里，超速60公里之違
    規，為國道公路警察局第七警察隊大甲分隊逕行舉發等情，
    有內政部警政署國道公路警察局公警局交字第Z00000000、Z
    00000000號舉發違反道路交通管理事件通知單影本各1份、
    採證照片1幀、交通部公路總局臺中區監理所中監違字第裁
    60-Z00000000號及第裁60-Z00000000號違反道路交通管理事
    件裁決書影本各1紙在卷可稽，且為受處分人所不爭執，是
    受處分人有超速之違規事實，要無可疑。
(二)、舉發員警所使用之雷射測速儀，其規格為125Hz照相式，廠
    牌為LTI，型號為ULTRA LYTE Compact，器號為UX017920，
    最大雷射光功率為60.5μW，檢定合格單號碼為M0GB0000000
    ，業經經濟部標準檢驗局於98年12月2日檢驗合格，有效期
    限至99年12月31日止，有經濟部標準檢驗局雷射測速儀檢定
    合格證書在卷可稽（原審卷第4頁）。惟依經濟部標準檢驗
    局公布之雷射測速儀檢定檢查技術規範第7.1(3)項規定：雷
    射測速儀之各項檢定公差，速率偵測之準確度：不得高於實
    際速度2km/h或低於實際速度3km/h，第7.2項規定：雷射測
    速儀之檢查公差與檢定公差同，即雷射測速儀器所測得之數
    據，在高於實際速度2km/h至低於實際速度3km/h間存有誤差
    值。受處分人經原舉發機關以雷達測速儀測得其行車速度為
    170km/h，依前述檢查公差之誤查值存於2km/h至3km/h間，
    則實際行車時速可能範圍約在172km/h至167km/h間。受處分
    人超速行駛固屬非是，然雷達測速儀既有法定公差之誤差值
    存在，即不能據此雷達測速儀之測速結果，逕認其當時之行
    車速度確為170km/h，本件既不能證明受處分人當時之車速
    確有逾最高時速60公里以上，依罪疑唯輕原則，自應為對受
    處分人有利之認定，即以167km/h為受處分人違規之行車速
    度，受處分人抗告執此指摘原裁定及原處分關於交通部公路
    總局臺中區監理所中監違字第裁60-Z00000000號、第裁60-Z
    00000000號裁決書部分係屬不當，難謂無理由。是受處分人
    張世昌有行駛於高速公路，超過最高速限110公里，超速57
    公里（超過規定之最高速限40公里以上未滿60公里）之違規
    ，應依道路交通管理處罰條例第33條第1項第1款、第63條第
    1項第1款、違反道路交通管理事件統一裁罰基準表關於第33
    條第1項第1款部分之規定，處受處分人張世昌罰鍰新臺幣5,
    000元，記違規點數1點；又受處分人因未有「駕駛人行車速
    度超過規定之最高時速60公里以上公里」之違規，故無庸另
    對其為吊扣汽車牌照之裁罰。
(三)、按汽車駕駛人行車速度超過規定之最高速限，經採用固定或
    非固定式科學儀器取得證據資料證明者，於一般道路須至少
    於100公尺，於高速公路、快速公路須至少於300公尺前，明
    顯標示之，道路交通管理處罰條例第7條之2第3項固定有明
    文，惟衡其立法用意，不外表明科處違規人行政裁罰之目的
    在敦促駕駛人依行車速限駕駛，是以科學儀器採證，由主管
    機關在明顯處告示，用以提醒駕駛人依道路限速行駛，以期
    在駕駛人避免受罰之心理下，達到依行車速限駕駛，進而維
    護行車安全之最大效益，尚非謂如有違反上開注意規定，駕
    駛人超速行駛之違規行為即應不罰，應甚明確。準此，道路
    上設置「前有測速照相」、「常有測速照相」之告示標誌，
    僅具警告、提醒、督促駕駛人注意之作用而已，並非作為執
    法機關得否舉發駕駛人超速行駛之依據。本案雖未經警舉證
    有無告示標誌之設置，惟該告示標誌僅具警告、提醒、督促
    汽車駕駛人應依速限行駛之作用，非屬員警取締違規超速之
    前提，業如前述，縱無該告示標誌之設置，汽車駕駛人仍應
    依規定之速限行駛。況駕駛人本有依規定速限行駛之義務，
    受處分人為經合法考試領取得駕駛執照之人，對於其所應遵
    守之交通規則，自不得推諉需有警告標示之提醒，始知有遵
    循之義務，更無從據警察機關有無在裝設測速儀器前方道路
    之明顯處豎立明顯標示而解免其責，是受處分人以舉發地點
    未設置明顯之告示標誌，認警員舉發其違規之舉證存有瑕疵
    ，指摘本件舉發難謂適法云云，並無可採。
(四)、綜上所述，抗告意旨以雷達測速儀本存有一定誤差值，應為
    利於受處分人之認定，指摘原裁定及原處分係屬不當，既非
    無足取，即應由本院將原裁定及原處分關於交通部公路總局
    臺中區監理所中監違字第裁60-Z00000000號、第裁60-Z0000
    0000號裁決書部分均予撤銷，另裁定如主文第2項、第3項所
    示。
五、據上論斷，應依道路交通事件處理辦法第25條、第26條，刑
    事訴訟法第413條，裁定如主文。
中    華    民    國   100    年    2     月    10    日
            刑事第十庭    審判長法  官  江  錫  麟
                                法  官  陳      葳
                                法  官  紀  文  勝
以上正本證明與原本無異。
不得再抗告。
                                書記官  吳  姁  穗
中    華    民    國   100    年    2     月    10    日